# 吸收国开投资基金报表列示

提问人：fengzhibo1124 时间：2016-3-3 11:10:30
陈版：
15 年底A公司之子公司B接收国开基金投资 1 亿元，投资协议如此约定： 1 、国开基金占B49%权益，不派驻如何董监高，A占51%权益。 2 、该投资额指定用于某个项目，且只能存放在国开行。 3 、投资期限 5 年，每年按1.2%收取资金使用费。 4 、该资金使用费可 5 年后退出时一次性收取，且可作为分红方式支付。
问：
1 、在报表上列为少数股东权益？但是以分红方式支付资金使用费，那么在接受投资期间无法计算少数股东损益。我也查询了一些上市公司，大家做法不一，高德红外列在了其他应付款，原因为尚未办理工商变更；大华股份列在了少数股东权益；长高集团、万向钱潮列到了长期应付款，其中万向钱潮还计提了资金使用费。我个人也倾向于列在长期应付款，因为该笔资金名义上投资，实则低息贷款。
2 、在现金流报表上列在吸收投资还是借款收到？
之前发在了“我在执业”，后发现发错了地方

回答人：chenyiwei
可参考附件案例。但请注意与你所处理的实际案例的背景信息核对。如果背景信息有差异，则处理方法也会相应不同（例如退出方式，该案例中是被投资公司的母公司回购，所以子公司报表中还可以反映为权益；但你的案例中如果是直接减资退出，则子公司自身报表中就直接反映为负债）。
明股实债问题(20160114)_修改.docx
(260.41 KB, 下载次数: 788)
2016-3-4 05:54 上传

提问人：就是那根葱 时间：2016-08-12 14:54:50
陈版，想请教下如果投资合同中对于投资回收将母公司回购和投资方直接减资两张方式都列上供选择，在做会计处理的时候是不是就要先评估哪种方案的可能性更大，然后按照回购或减资进行权益或者债务的会计处理？

回答人：chenyiwei
不是，如果投资方具有选择退出方式的主动权，则接受投资的子公司个别报表层面应直接确认为一项负债，不考虑投资方选择这两种做法的可能性大小。参考：CAS 37（ 2014 年修订）第 11 、 12 条。

提问人：苹果宝贝 007 时间：2016-09-19 16:17:21
陈版，不明白为何如果是直接减资退出，则子公司自身报表中就直接反映为负债？如何理解

回答人：chenyiwei
如果资金方有权选择要求减资退出，则表明被投资的子公司自身直接有对外交付金融资产的现时义务。根据《企业会计准则第 37 号——金融工具确认和计量（ 2014 年修订）》第十一条和第十二条的规定，此时接受投资的子公司应将其确认为负债，无权益成份。
这种情况下的减资与通常情况下的常规减资不同。通常情况下，股东虽然有权提出减资，但是否同意减资要求，取决于被投资公司的股东会，而股东会是公司内部的权力机构，所以可以认为是否同意减资的主动权在公司手中，公司不会因为股东有权要求减资就对股东负有交付现金的现时义务。但这里的“减资”是在入股协议中明确约定的，并不取决于被投资公司股东会的同意，主动权在资金方，所以这种情况下的接受投资款应确认为负债。

提问人：lhj229 时间：2016-12-03 16:50:23
陈老师，请教一个问题，如果合同的条款基本与前面一致，而是在退出方式上有所不同，合同中增加一方是政府，投资方具有选择退出方式的主动权，合同中规定是政府回收，但合同同时规定投资方奕有权选择接受投资的子公司的母公司，这种情况是否仍能直接反映为负债？谢谢解答

回答人：chenyiwei
仍应反映为负债。只要退出方式选择的主动权在投资方，且投资方保留要求被投资公司的母公司回购的权利，则母公司在其合并报表层面就应确认负债。

提问人：lhj229 时间：2016-12-03 18:15:16
陈老师，合并层面反映为负债我能理解，但被投资公司是否也能反映为负债？母公司个体报表层面怎么反映？？谢谢解答

回答人：chenyiwei
可以看下我在 2 楼发的案例，里面各个层面的处理均有涉及。

提问人：lhj229 时间：2016-12-04 21:11:28
陈老师，看了您发的案例，还是有点疑惑，为什么在第一步收到投资款时，母公司的长期股权投资125703286.34会与子公司的实收资本 140000000 及资本公积－12788274.22元不相等呢？差额是母公司第一期的未确认融资费用1508439.44？我感觉在收到款项时应该是母公司的长投与子公司的净资产变动是相等的才合适呀？请帮我看看案例，谢谢！

回答人：chenyiwei
母公司个别报表层面是直接将未来需支付的回购款按1.2%折现到接受投资日，该折现值不等于子公司实际收到的投资款；合并报表层面的折现率是该笔借款的IRR，所以两者的折现值和日后每期确认的利息都不同。

提问人：lhj229 时间：2016-12-05 18:12:56
陈老师，不好意思，还有一个问题，为什么母公司要采用名义利率1.2%折现，而不能用实际利率1.07％折现？？谢谢

回答人：chenyiwei
母公司个别报表层面并没有实际收到融资款，因此不存在合并报表层面那样的重新计算IRR的需要。另外母公司只负责回购还本，所以母公司个别报表层面的现金流与合并报表层面也不同，IRR也就不同。

提问人：vdong007 时间：2016-12-21 15:43:32
请教陈版，关于您分享的案例，有几个疑问：
1. 鉴于1.2%的收益率明显低于银行同期贷款利率，是否需要考虑由于国开基金政府补助性质的投资行为导致的利差，在A公司或B公司账面确认相应的资本公积性质的权益变动？
2. 在测算长期应付款和未确认融资费用时，是否应该使用银行同期贷款利率或者同期国债利率作为折现率，而不是使用内含报酬率的概念？

回答人：chenyiwei
政府补助并不会形成资本公积。这种情况下如果引入政府补助因素考虑，可能核算上就比较复杂了。

提问人：lhj229 时间：2017-02-09 09:34:35
陈老师，在excel表里面的案例中，为什么在收到投资款时，母公司和子公司个体层面的未确认融资费用相加后不等于合并后的未确认融资费用？谢谢

回答人：chenyiwei
这是因为不同层面的报表视角不同。因为母公司负责还本，子公司负责付息，在两公司各自的个别报表层面都是将各自承担的支付义务按1.2%的利率折现，但这样处理之后两者的现值之和不等于初始借款金额。使得未来支付款项的折现值等于初始投资金额的折现率（IRR）实际上是1.07%。如果母子公司的个别报表层面都按照这个折现率折现，则两者的折现值之和就恰好等于初始投资金额，也就不需要在合并报表层面调整了；但这个IRR是母子公司作为一个整体处理的结果，将其套用到母公司或子公司各自作为一个单独会计主体的情况，并不恰当。

提问人：南茜 时间：2017-09-28 11:56:39
陈版主，您好。关于您上传的案例中，资金方在合同中约定有两种方式： 1 、回购选择权； 2 、减资退出。是不是可以这样理解，即使存在两种方式，只有方式中存在减资退出的选项，虽然工商变更为资金方为名义上的股东，但子公司自身报表就直接反映为负债？
个人还是有疑问，因为存在两种方式选择，那就是存在不确认性，为什么不先反映为权益呢？

回答人：chenyiwei
是负债，准则依据是《企业会计准则第 37 号——金融工具列报（ 2014 年修订）》第十一条。